臺灣桃園地方法院刑事判決
111年度審金訴字第473號
公  訴  人  臺灣桃園地方檢察署檢察官 
被      告  徐誌瑜


上列被告因詐欺等案件，經檢察官起訴 （111年度偵字第3694號
、第5811號、第13983號），被告於準備程序中就被訴事實為有
罪之陳述，經本院告知簡式審判程序之旨，並聽取當事人之意見
後，本院合議庭裁定由受命法官改依簡式審判程序審理，判決如
下：
    主  文
徐誌瑜犯如附表編號1至3主文欄所載之罪，各處如附表編號1至3
主文欄所載之刑及沒收。應執行有期徒刑壹年，併科罰金新臺幣
拾萬元。
    事實及理由
一、本件犯罪事實及證據，除證據部分補充「被告徐誌瑜於本院
    準備程序及審理時之自白」外，餘均引用檢察官加起訴書所
    載（詳如附件）。
二、論罪科刑：
（一）按洗錢防制法業於民國105年12月28日修正公布，並於106
       年6月28日施行（下稱新法），本次修法參考國際防制洗
      錢金融行動工作組織（Financial Action Task Force，
      下稱FATF）40項建議之第3項建議，並參採聯合國禁止非
      法販運麻醉藥品和精神藥物公約及聯合國打擊跨國有組織
      犯罪公約之洗錢行為定義，將洗錢行為之處置、多層化及
      整合等各階段，全部納為洗錢行為，完整規範洗錢之所有
      行為模式。不惟就洗錢行為之定義（第2條）、前置犯罪
      之門檻（第3條）、特定犯罪所得之定義（第4條），皆有
      修正，抑且因應洗錢行為定義之修正，將修正前同法第11
      條第1項、第2項區分為自己或為他人洗錢罪，而有不同法
      定刑度，合併移列至第14條第1項，亦不再區分為不同罪
      責，同處7年以下有期徒刑，併科500萬元以下罰金，以求
      與國際規範接軌，徹底打擊洗錢犯罪。從而新法第14條第
      1項之一般洗錢罪，只須有第2條各款所示洗錢行為之一，
      而以第3條規定之特定犯罪作為聯結為已足。申言之，洗
      錢之定義，在新法施行後，與修正前規定未盡相同，因此
      是否為洗錢行為，自應就犯罪全部過程加以觀察，不僅須
      行為人客觀上有掩飾或隱匿特定犯罪所得之財物或財產上
      利益之具體作為，主觀上更須具有掩飾或隱匿其犯罪所得
      或變得之財產或財產上利益與犯罪之關聯性，使其來源形
      式上合法化，以逃避國家追訴、處罰之犯罪意思，始克相
      當。過去實務認為，行為人對犯特定犯罪所得之財物或利
      益作直接使用或消費之處分行為，或僅將自己犯罪所得財
      物交予其他共同正犯，只屬犯罪後處分贓物之行為，非本
      條例所規範之洗錢行為，惟依新法規定，倘行為人意圖掩
      飾或隱匿特定犯罪所得來源，而將特定犯罪所得直接消費
      處分，甚或交予其他共同正犯予以隱匿，或由共同正犯以
      虛假交易外觀掩飾不法金流移動，即難認僅單純犯罪後處
      分贓物之行為，應仍構成新法第2條第1款或第2款之洗錢
      行為。復按洗錢防制法第15條之特殊洗錢罪，係在無法證
      明前置犯罪之特定不法所得，而未能依洗錢防制法第14條
      之一般洗錢罪論處時，始予適用，倘能證明人頭帳戶內之
      資金係前置之特定犯罪所得，即應逕以一般洗錢罪論處，
      自無適用特殊洗錢罪之餘地（最高法院108年度台上字第1
      744號、第3086號判決意旨、臺灣高等法院暨所屬法院108
       年法律座談會刑事類提案第12號研討結果參照）。
（二）核被告就附表編號1至3所為，均係犯第339條第1項之詐欺
      取財罪、洗錢防制法第2條第1款而犯同法第14條第1項之
      洗錢罪。被告與詐欺集團成員間就上開犯行，均有犯意之
      聯絡及行為之分擔，俱應論以共同正犯。又起訴書附表編
      號3所示之告訴人雖有於密接時間多次匯款至本件被告之
      帳戶內，然係該詐欺集團成員侵害單一告訴人之財產法益
      ，在時間、空間上有密切關係，依一般社會健全觀念，各
      行為之獨立性極為薄弱，難以強行分開，在刑法評價上，
      以視為一個舉動之接續施行，合為包括之一行為予以評價
      ，較為合理，應分別論以接續犯之一罪。被告上開犯行，
      係一行為觸犯詐欺取財罪、洗錢罪2罪名，為想像競合犯
      ，均應依刑法第55條規定，從一重之洗錢罪處斷。被告所
      犯上開3罪間，犯意各別，行為互殊，應予分論併罰。
（三）又犯前2條之罪，在偵查或審判中自白者，減輕其刑，洗
      錢防制法第16條第2項定有明文。本案被告就其掩飾犯罪
      所得去向與所在之洗錢等事實，於本院審理時供述詳實（
      見本院卷第40、45頁），應認其對參與、洗錢行為主要構
      成要件事實有所自白，爰依上開規定，減輕其刑。
（四）爰審酌現今社會詐欺事件層出不窮、手法日益翻新，政府
      及相關單位無不窮盡心力追查、防堵，大眾傳播媒體更屢
      屢報導民眾被詐欺，甚至畢生積蓄因此化為烏有之相關新
      聞，被告不思依循正途獲取穩定經濟收入，竟貪圖不法錢
      財，率然加入詐欺集團，價值觀念偏差，破壞社會治安，
      其等所為持用帳戶提款卡提領詐欺款項、傳遞犯罪所得贓
      款等行為，均屬詐欺集團中不可或缺之重要角色，犯罪之
      動機、目的及手段均應受相當非難，價值觀念偏差，危害
      社會治安，損害告訴人之權益，兼衡告訴人所受之損害、
      被告參與之程度、犯後坦承犯行之態度、素行及斟酌被告
      於本院審理時自承高中畢業之智識程度、從事中古車買賣
      工作、每月收入新臺幣（下同）1萬8,000元（見本院卷第
      47頁），且尚未賠償告訴人等一切情狀，分別量處如附表
      主文欄所示之刑，及諭知罰金如易服勞役之折算標準，並
      定其應執行之刑如主文所示，及諭知罰金如易服勞役之折
      算標準。
三、沒收：
    按犯罪所得之沒收、追繳或追徵，在於剝奪犯罪行為人之實
    際犯罪所得（原物或其替代價值利益），使其不能坐享犯罪
    之成果，以杜絕犯罪誘因，可謂對抗、防止經濟、貪瀆犯罪
    之重要刑事措施，性質上屬類似不當得利之衡平措施，著重
    所受利得之剝奪。然苟無犯罪所得，自不生利得剝奪之問題
    ，固不待言，至二人以上共同犯罪，關於犯罪所得之沒收、
    追繳或追徵，倘個別成員並無犯罪所得，且與其他成員對於
    所得亦無事實上之共同處分權時，同無「利得」可資剝奪，
    特別在集團性或重大經濟、貪污犯罪，不法利得龐大，一概
    採取絕對連帶沒收、追繳或追徵，對未受利得之共同正犯顯
    失公平。所謂各人「所分得」，係指各人「對犯罪所得有事
    實上之處分權限」，法院應視具體個案之實際情形而為認定
    ：倘若共同正犯各成員內部間，對於不法利得分配明確時，
    固應依各人實際分配所得沒收；然若共同正犯成員對不法所
    得並無處分權限，其他成員亦無事實上之共同處分權限者，
    自不予諭知沒收；至共同正犯各成員對於不法利得享有共同
    處分權限時，則應負共同沒收之責。至於上揭共同正犯各成
    員有無犯罪所得、所得數額，係關於沒收、追繳或追徵標的
    犯罪所得範圍之認定，因非屬犯罪事實有無之認定，並不適
    用「嚴格證明法則」，無須證明至毫無合理懷疑之確信程度
    ，應由事實審法院綜合卷證資料，依自由證明程序釋明其合
    理之依據以認定之（見最高法院104年度台上字第3937號、3
    604號判決意旨）。被告於本院審理時供稱：本件提領款項
    已全數交予上手，有獲得報酬，報酬計算方式是按照提領次
    數來計算，每提領一次可獲得5,000元，本件共提領7次，即
    附表編號1、2均各提領1次，編號3提領共5次，獲得共3萬5,
    000元之報酬等語（見本院卷第46頁），是本案本院認定被
    告犯罪獲取之未扣案犯罪所得分為附表編號1為5,000元、附
    表編號2為5,000元、附表編號3為2萬5,000元，故就被告之
    犯罪所得，爰依刑法第38條之1第1項前段、第3 項規定於被
    告所犯罪項下宣告沒收，於全部或一部不能沒收或不宜執行
    沒收時，追徵其價額。
據上論斷，應依刑事訴訟法第273條之1第1項、第299條第1項前
段、第310條之2、第454條（本案採判決精簡原則，僅引述程序
法條），判決如主文。
本案經檢察官吳亞芝提起公訴，檢察官周芝君到庭執行職務。
中　　華　　民　　國　　111 　年　　6 　　月　　21　　日
                  刑事審查庭  法  官  劉美香
以上正本證明與原本無異。
如不服本判決應於收受判決後20日內向本院提出上訴書狀，並應
敘述具體理由。其未敘述上訴理由者，應於上訴期間屆滿後20日
內向本院補提理由書(均須按他造當事人之人數附繕本)「切勿逕
送上級法院」。 
　　　　　　　　　　　　　　　書記官　張怡婷　　　　　　
中　　華　　民　　國　　111 　年　　6 　　月　　22　　日
附錄本案論罪科刑法條：
中華民國刑法第339條
（普通詐欺罪）
意圖為自己或第三人不法之所有，以詐術使人將本人或第三人之
物交付者，處 5 年以下有期徒刑、拘役或科或併科 50 萬元以
下罰金。
以前項方法得財產上不法之利益或使第三人得之者，亦同。
前二項之未遂犯罰之。
洗錢防制法第2條
本法所稱洗錢，指下列行為：
一、意圖掩飾或隱匿特定犯罪所得來源，或使他人逃避刑事追訴
    ，而移轉或變更特定犯罪所得。
二、掩飾或隱匿特定犯罪所得之本質、來源、去向、所在、所有
    權、處分權或其他權益者。
三、收受、持有或使用他人之特定犯罪所得。
洗錢防制法第14條
有第二條各款所列洗錢行為者，處 7 年以下有期徒刑，併科新
臺幣 5 百萬元以下罰金。
前項之未遂犯罰之。
前二項情形，不得科以超過其特定犯罪所定最重本刑之刑。

附表：
編號 主  文 1（即附件起訴書附表編號2） 徐誌瑜共同犯洗錢防制法第十四條第一項之洗錢罪，處有期徒刑伍月，併科罰金新臺幣參萬元，罰金如易服勞役，以新臺幣壹仟元折算壹日。未扣案之犯罪所得現金新臺幣伍仟元沒收，於全部或一部不能沒收或不宜執行沒收時，追徵其價額。  2（即附件起訴書附表編號2） 徐誌瑜共同犯洗錢防制法第十四條第一項之洗錢罪，處有期徒刑伍月，併科罰金新臺幣參萬元，罰金如易服勞役，以新臺幣壹仟元折算壹日。未扣案之犯罪所得現金新臺幣伍仟元沒收，於全部或一部不能沒收或不宜執行沒收時，追徵其價額。 3（即附件起訴書附表編號3） 徐誌瑜共同犯洗錢防制法第十四條第一項之洗錢罪，處有期徒刑陸月，併科罰金新臺幣陸萬元，罰金如易服勞役，以新臺幣壹仟元折算壹日。未扣案之犯罪所得現金新臺幣貳萬伍仟元沒收，於全部或一部不能沒收或不宜執行沒收時，追徵其價額。 





附件：
臺灣桃園地方檢察署檢察官起訴書
                                     111年度偵字第3694號
111年度偵字第5811號
111年度偵字第13983號
　　被　　　告　徐誌瑜　男　28歲（民國00年00月00日生）
　　　　　　　　　　　　住桃園市○○區○○路000號
　　　　　　　　　　　　國民身分證統一編號：Z000000000號
上列被告因詐欺等案件，已經偵查終結，認應提起公訴，茲將犯
罪事實及證據並所犯法條分敘如下：
　　　  犯罪事實
一、徐誌瑜明知金融機構帳戶為個人理財之重要工具，可預見將
    金融帳戶之帳號資料提供予身分不詳之陌生人，並依其指示
    提領款項或轉帳者，可能係詐欺者將之作為人頭帳戶使用之
    詐騙工具，便利詐欺者得多次詐使不特定之被害人將款項匯
    入該人頭帳戶並提領，達到詐欺者隱匿身分之效果而增加查
    緝困難，竟與真實姓名年籍不詳之詐欺集團成員，共同意圖
    不法之所有，基於詐欺取財及洗錢之犯意聯絡，於民國110
    年10月1日前某時許，徐誌瑜將其所申辦國泰世華商業銀行0
    00000000000號提供予上開詐欺集團成員，嗣該詐欺集團成
    員於附表所示之時間，以附表所示之詐術，致附表所示之張
    梓琳等人陷於錯誤，於附表所示時間，匯款附表所示之金額
    至徐誌瑜國泰世華帳戶內，徐誌瑜隨即依詐騙集團之指示將
    上揭匯款提領出。
二、案經張梓琳、鄭啟後、林家翔訴請高雄市政府警察局鳳山分
    局、臺北市政府警察局內湖分局、新竹縣政府警察局新埔分
    局報告偵辦。
　　　　證據並所犯法條
一、證據清單及待證事實：
編號 證據名稱 待證事實 1 被告徐誌瑜警詢及偵查之供述 1.國泰世華商業銀行000000000000號為被告徐誌瑜所申設之事實。 2.被告其申辦之國泰世華帳號交付真實姓名年籍資料不詳者之事實。 2 證人即告訴人張梓琳、鄭啟後、林家翔警詢之證述 告訴人張梓琳、鄭啟後、林家翔於附表所示之時間遭詐騙，並於附表所示之時間匯款附表所示之金額至被告國泰世華帳戶中之事實。 3 內政部警政署反詐騙諮詢專線紀錄表、高雄市政府警察局鳳山分局、臺北市政府警察局內湖分局、新竹縣政府警察局新埔分局之報案資料、國泰世華商業銀行000000000000號之交易明細、LINE對話紀錄、匯款回條、匯款明細及匯款截圖、提款監視器畫面 全部犯罪事實。 
二、核被告所為，係犯係犯刑法第339條第1項之詐欺取財罪嫌及
    違反洗錢防制法第2條第1款而犯同法第14條第1項之洗錢罪
    嫌。被告與詐欺集團成員間就上開犯行，有犯意之聯絡及行
    為之分擔，請論以共同正犯。而被告上開犯行，係一行為觸
    犯詐欺取財罪、洗錢罪2罪名，為想像競合犯，請依刑法第5
    5條規定，從一重之洗錢罪處斷。
三、依刑事訴訟法第251條第1項提起公訴。
　　此　致
臺灣桃園地方法院
中　　華　　民　　國　 111　　年　　4 　　月　　8　 　日
                          檢  察  官  吳亞芝
本件證明與原本無異　
中　　華　　民　　國　 111　　年　　4 　　月　　21　　日
                       書  記  官  黃婷韻
所犯法條 
中華民國刑法第339條
（普通詐欺罪）
意圖為自己或第三人不法之所有，以詐術使人將本人或第三人之
物交付者，處 5 年以下有期徒刑、拘役或科或併科 50 萬元以
下罰金。
以前項方法得財產上不法之利益或使第三人得之者，亦同。
前二項之未遂犯罰之。
洗錢防制法第2條
本法所稱洗錢，指下列行為：
一、意圖掩飾或隱匿特定犯罪所得來源，或使他人逃避刑事追訴
    ，而移轉或變更特定犯罪所得。
二、掩飾或隱匿特定犯罪所得之本質、來源、去向、所在、所有
    權、處分權或其他權益者。
三、收受、持有或使用他人之特定犯罪所得。
洗錢防制法第14條
有第二條各款所列洗錢行為者，處 7 年以下有期徒刑，併科新
臺幣 5 百萬元以下罰金。
前項之未遂犯罰之。
前二項情形，不得科以超過其特定犯罪所定最重本刑之刑。
附表：
編號 告訴人 遭詐騙時間 詐騙方式 匯款時間 匯款金額（新臺幣） 提領時間 提款金額（新臺幣） 1 張梓琳 110年10月6日前某時 假投資 110年10月7日凌晨0時3分 9萬8,832元 110年10月7日凌晨0時11分 9萬4,000元 2 鄭啟後 110年10月4日下午1時47 假投資 110年10月4日下午1時47 5萬5,626元 110年10月4日下午4時25分 60萬100元（其中5萬5,626元為告訴人匯款） 3 林家翔 110年7月20日 假投資 ㈠110年10月1日下午2時22分 ㈡110年10月1日下午2時23分 ㈢110年10月1日下午4時26分 ㈠20萬元 ㈡7萬元 ㈢3萬元 ㈠110年10月1日下午3時57分 ㈡110年10月1日下午3時59分 ㈢110年10月1日下午4時21分 ㈣110年10月1日下午5時1分 ㈤110年10月1日下午5時15分 ㈠10萬元 ㈡10萬元 ㈢7萬元 ㈣2萬元 ㈤1萬元